【裁判字號】    99,抗,984
【裁判日期】    991126
【裁判案由】    沒入保證金
【裁判全文】
臺灣高等法院臺中分院刑事裁定           99年度抗字第984號
抗  告  人
即  被  告  曾坤炳
上列抗告人即被告因沒入保證金案件，不服臺灣臺中地方法院中
華民國99年9月28日裁定（97年度易字第4745號），提起抗告，
本院裁定如下：
    主  文
抗告駁回。
    理  由
一、本件抗告意旨略以：抗告人即被告曾坤炳於妨害公務、傷害
    等案件中，遭遇審判長選擇性審案、非正當法律程序，而致
    訴訟權遭剝奪，乃聲請審判長迴避，不料審判長不停止審判
    ，於99.06.11迴避程序尚在進行中，逕自99.06.14、99.07.
    19、99.08.09連續開審理庭，置抗告人之訴訟權於不顧，抗
    告人為避免受到司法迫害，特於99.08.09審理庭請代理人莊
    榮兆出庭，陳述抗告人不出庭之理由，當庭與審判長取得共
    識，豈料審判長又突然裁定抗告人即被告逃匿沒收保證金，
    抗告人從未逃匿且有正當理由不出庭，憲法第8條明文規定
    ，非依法定程序之審問，得拒絕之（刑事抗告狀二）。又抗
    告人追加原審審判長林學晴為附帶民事案件之反訴被告，並
    聲請迴避，蓋以原審審判長濫權不准請調告訴人遭記過懲處
    卷以證抗告人無妨害公務之故意，認原審審判長先入為主為
    有罪之預斷、選擇性之審判，就此違背職務之行為，以法官
    與告訴人有共犯之關係而追加原審審判長為被告，於此原審
    審判長當然喪失審判權，故原審審判長嗣後之庭訊即有大法
    官釋字第582號解釋所指非正當法律程序，故而被告不出庭
    即有正當理由。原審明知99.08.09被告委任莊榮兆代理人出
    庭，陳明法官不以舊制審理，及調告訴人懲處卷即願出庭，
    再因原審審判長表明因李院長駁回其自請迴避，為此即應請
    載於筆錄參抗證1～2號，並請自撤錯判兼再簽迴避及准代理
    人閱覽審判筆錄，否則抗告云云（刑事抗告狀一）。
二、按具保之被告逃匿者，應命具保人繳納指定之保證金額，並
    沒入之，不繳納者，強制執行，保證金已繳納者，沒入之，
    刑事訴訟法第118條第1項定有明文。又抗告人於交保後，自
    有依據刑事訴訟法相關規定，配合法院之審理進度，於指定
    期日出庭之義務，俾利訴訟之進行。
三、經查，被告曾坤炳於原審審理中，除原裁定所記載之三次傳
    喚、拘提均未到庭外，之前於98年7月20日、98年11月19日
    、99年4月15日三次審理中，即已經合法傳喚，而均未到庭
    ，此有各該傳票送達證書及其戶籍查詢資料在卷可稽。又
    被告雖於99年4月9日具狀以原審承辦法官有偏頗之虞而聲請
    迴避（參原審卷一第180頁），惟依刑事訴訟法第22條之規
    定，訴訟程序並不因此而停止，且該聲請原審承辦法官迴避
    乙事，業經原審法院於99年5月31日以99年度聲字第1647號
    裁定駁回（參原審卷二第21頁），被告不服提起抗告，復經
    本院於99年7月14日以99年度抗字第549號裁定駁回抗告而確
    定（參原審卷二第25頁），是以被告自不得逕以聲請承辦法
    官迴避為由，恣意拒絕到庭。被告雖於98年5月4日具狀追
    加原審承辦法官為附帶民事訴訟之反訴被告（參原審卷一第
    94頁），惟刑事訴訟法第17條第2款法官自行迴避原因所指
    之「被告」，並不包括附帶民事訴訟本訴或反訴之被告，此
    經前揭本院99年度抗字第549號裁定闡述明確（參該裁定3-4
    頁），是以原審承辦法官亦無自行迴避之事由，從而，該案
    自無被告所謂之「原審審判長當然喪失審判權」之情形。
    被告雖於原審99年8月9日之審理庭，請代理人莊榮兆出庭，
    惟被告本件被起訴涉犯刑法第277條第1項傷害罪等，最重本
    刑為3年以下有期徒刑，並非拘役或專科罰金之案件，依刑
    事訴訟法第36條前段之規定，並非得委任代理人到庭，代理
    人出庭，並無法等同於被告到庭。被告雖請求原審承辦法
    官「調告訴人遭記過懲處卷」，惟按當事人聲請調查之證據
    ，法院認為與待證事實無重要關係，而認為不必要者，得以
    裁定駁回之，刑事訴訟法第163條之2定有明文。查原審承辦
    法官已就被告此部分聲請調查證據，諭知「並非本案臨檢之
    內容，與本案無關，本院依職權不予進行調查，此部分將於
    判決理由內交代，被告如有不服，可依刑事訴訟法之規定，
    於收受判決，閱讀判決理由後提起上訴」（參原審卷一第26
    頁筆錄），依刑事訴訟法第163條之2之規定，原審承辦法官
    處理之程序，於法並無違誤，被告將來亦非無救濟之管道，
    是以被告亦非能挾此原因，拒絕到庭。
四、綜上，被告既無合法之正當理由，竟於原審多次合法傳喚，
    均未到庭，經三次拘提亦未獲，原審法院因而認被告顯已逃
    匿，而依前揭法條裁定沒入保證金，即非無據。本院因認原
    審法院所為沒入保證金之裁定並無違誤，本件抗告並無理由
    ，應予駁回。
五、據上論結，應依刑事訴訟法第412條，裁定如主文。
中    華    民    國    99    年    11    月    26    日
            刑事第七庭    審判長法  官  林  榮  龍
                                法  官  王  義  閔
                                法  官  李  秋  娟
以上正本證明與原本無異。
不得再抗告。
                                書記官  詹  錫  朋
中    華    民    國    99    年    11    月    29    日

司法院資訊處製作；財團法人民間司法改革基金會備份。
